【裁判字號】    90,交上易,37
【裁判日期】    900925
【裁判案由】    過失致死等
【裁判全文】
臺灣高等法院花蓮分院刑事判決                      九十年度交上易字第三七號
    上  訴  人  臺灣花蓮地方法院檢察署檢察官
    被      告  甲○○
右上訴人因被告甲○○過失致死案件，不服臺灣花蓮地方法院九十年度交易字第一○
六號，中華民國九十年七月十八日第一審判決（起訴案號：臺灣花蓮地方法院檢察署
九十年度偵字第九二二、一五二○號)提起上訴，本院判決如左：
    主  文
上訴駁回。
    事實及理由
一、本案經本院審理結果，認第一審判決對被告就公共危險罪部分為無罪之諭知，就
    過失致人於死罪部分判處有期徒刑六月，緩刑三年，核無不當，應予維持，並引
    用第一審判決書記載之事實、證據及理由。
二、檢察官上訴意旨以：刑法第一百八十五條之三所規定之公共危險罪，係抽象危險
    犯，該條所稱之不能安全駕駛，並不限於駕駛人呼氣酒精濃度達每公升零點五五
    毫克以上，如果有其他客觀事實足以認定駕駛人無法安全駕駛，縱然呼氣酒精濃
    度未達每公升零點五五毫克，仍然構成刑法第一百八十五條之三之公共危險罪。
    本案被告駕駛車輛肇事致被害人於死，係因被告飲酒後精神不濟，未能注意車前
    狀況以及保持安全距離，顯然已經無法安全駕駛，自應構成刑法第一百八十五條
    之三之公共危險罪，且被告所犯過失致人於死罪，亦應依道路交通管理處罰條例
    第八十六條第一項之規定加重其刑等語。
三、按酒精與交通事故之密切關連，經過六十餘年來科學家以及法醫學家之研究逐步
    地加以確認，各國並先後於刑法中規定或加重酒後駕車者之責任，我國亦於八十
    八年四月二十一日增訂刑法第一百八十五條之三，處罰酒後駕車之行為。該條在
    法條用語上採用不能安全駕駛之文字，在我國司法實務上，原則上係以駕駛人酒
    後呼氣酒精濃度超過每公升零點五五毫克為認定是否能安全駕駛之標準。就法律
    文字而言，該條所稱之不能安全駕駛，固然不限於駕駛人呼氣酒精濃度達每公升
    零點五五毫克以上，如果有其他客觀事實足以認定駕駛人無法安全駕駛，縱然呼
    氣酒精濃度未達每公升零點五五毫克，仍然可能構成刑法第一百八十五條之三之
    公共危險罪。但所謂其他客觀事實足以認定駕駛人無法安全駕駛，仍然必須是依
    照該客觀事實足以認定行為人確實已經因為酒後導致腦部神經受影響，判斷能力
    降低而影響駕車安全。因此在法醫學上，與酒後駕車有關之幾個主要採證上的問
    題均在於如何確認當事人之血中酒精濃度、呼吸酒精濃度，關鍵點尤在於整個酒
    精檢測的採樣、儲存與分析的過程與方法。至於利用人體之行為表現來評估當事
    人在發生事故時之酒精血中濃度之多寡，則因為個人人體的差異、實際行為的表
    現、行為認知上的差異以及其他種種因素之影響，在法醫學上來說，是不十分可
    靠的方式。而比較客觀而科學的方法便是測定駕駛人之呼吸或是血中的酒精濃度
    ，因此在實務採證上，重要的便是在於事故發生時，便立即對於駕駛人採取身體
    的生物證據，而不是利用事後的追憶、評估以及事故發生之原因來判斷駕駛人是
    否因飲酒而無法安全駕駛，否則就法醫學的觀點而言，便是一種不科學、不可靠
    而且是不足採信的方法。在法醫學上既然有此種認定，則在刑法第一百八十五條
    之三之適用上，所謂其他客觀事實足以認定駕駛人無法安全駕駛，即應指依照事
    故發生後對於駕駛人所採取之生物證據，足以認定駕駛人之呼氣酒精濃度雖未達
    每公升零點五五毫克，但其血中酒精濃度或是其他生物證據已足以認定駕駛人已
    因飲酒而無法安全駕駛而言。而不應以駕駛人肇事過程中之行為表現來推斷駕駛
    人是否已經酒醉而無法安全駕駛。更不應以駕駛人對於事故發生有應注意能注意
    而不注意之過失來認定無法安全駕駛。
四、經查本案被告車禍發生後經警測得其吐氣後酒精濃度為每公升０˙一九毫克，有
    測試單一紙附卷可稽。依照目前實務上之原則，已不足以認定被告有酒後無法安
    全駕駛之情事。更且警察到現場處理車禍時，僅發現被告精神不振，但言談舉止
    均正常，並無不能安全駕駛之狀態，且酒精測試未超過０．二五，故未移送被告
    涉嫌公共危險等情，業據證人徐清明證述綦詳，由證人之證言觀之，亦難認被告
    有何已因酒醉無法安全駕駛之情事。公訴人雖然以被告在事故發生之過程中精神
    不濟，未能注意車前狀況以及保持安全距離，而認已經無法安全駕駛。但此種依
    照駕駛人之行為表現來判斷是否因飲酒而無法安全駕駛，在法醫學上既然被認定
    為並非可靠之方法，已如前述，則在司法實務上，自無從採取此種論證之方法，
    認定本案被告已有因飲酒而無法安全駕駛之情形，從而原審法院就被告被起訴公
    共危險罪部分判決無罪，並無不合，公訴人之上訴為無理由，應予駁回。被告既
    無酒醉之情形，自無道路交通管理處罰條例第八十六條第一項規定之適用，公訴
    人此部分之上訴亦無理由，應予駁回。另就被告所犯過失致死罪部分，公訴人未
    具上訴理由而為上訴（未表明一部上訴，視為全部上訴），即難認其上訴為有理
    由，應一併予以駁回。
五、據上論結，應依刑事訴訟法第三百七十三條、第三百六十八條判決如主文。
本案經檢察官崔紀鎮到庭執行職務。
中      華      民    國       九十         年     九   月    二十五    日
                                    審判長法官    謝  志  揚
                                          法官    莊  謙  崇
                                          法官    賴  淳  良
右正本證明與原本無異。
本件不得上訴。
                                        書記官    邱  廣  譽
中      華      民    國       九十         年     九   月    二十五    日


司法院資訊處製作；財團法人民間司法改革基金會備份。
